【裁判字號】    97,訴,2592
【裁判日期】    971105
【裁判案由】    毒品危害防制條例
【裁判全文】
臺灣板橋地方法院刑事判決              97年度訴字第2592號
公  訴  人  臺灣板橋地方法院檢察署檢察官
被      告  甲○○
                    （另案於臺灣臺北監獄臺北分監執行中）
上列被告因違反毒品危害防制條例案件，經檢察官提起公訴（97
年度毒偵字第4234、4582、4615號），被告於準備程序進行中就
被訴事實為有罪之陳述，本院合議庭裁定由受命法官獨任進行簡
式審判程序並判決如下：
    主  文
甲○○施用第一級毒品，累犯，處有期徒刑玖月；又施用第一級
毒品，累犯，處有期徒刑玖月；又施用第一級毒品，累犯，處有
期徒刑玖月；應執行有期徒刑壹年拾月。
    事  實
一、甲○○前因施用毒品案件，經臺灣臺北地方法院以88年度毒
    聲字第3037號裁定送勒戒處所觀察、勒戒後，認有繼續施用
    毒品之傾向，再經同法院以90年度毒聲字第386 號裁定令入
    戒治處所執行強制戒治，嗣於戒治執行滿3 個月後，認無繼
    續戒治之必要，復經同法院以90年度毒聲字第2010號裁定停
    止戒治，所餘戒治期間付保護管束，於民國91年2 月11日保
    護管束期滿，視為強制戒治執行完畢，並經臺灣臺北地方法
    院檢察署檢察官以91年度戒毒偵字第80號處分不起訴確定；
    復因竊盜案件，經臺灣士林地方法院以94年度士簡字第429
    號判決處有期徒刑3 月確定，又因施用第一、二級毒品案件
    ，經臺灣臺北地方法院以94年度訴字第799 號判決分別處有
    期徒刑8 月、4 月確定，上揭罪刑嗣經臺灣臺北地方法院以
    95年度聲字第436 號裁定應執行有期徒刑1 年確定；又因竊
    盜案件，經臺灣士林地方法院以94年度易字第814 號判決處
    有期徒刑10月確定，與上述應執行有期徒刑1 年部分接續執
    行後，於96年5 月24日假釋出監，於96年7 月15日假釋期滿
    ，以已執行完畢論。詎其仍不知悔改，分別為下列犯行：(一)
    基於施用第一級毒品海洛因及第二級毒品甲基安非他命之犯
    意，於97年4 月9 日下午1 、2 時許，在臺北縣永和市○○
    路附近某網咖店內，以將海洛因及甲基安非他命混合摻水置
    於一般醫療用注射針筒內皮下注射之方法，同時施用海洛因
    及甲基安非他命1 次，旋於同日下午2 時30分許，在臺北縣
    中和市○○路○ 段64巷7 弄口因騎乘贓車而為警查獲（所涉
    竊盜部分由檢察官另案偵辦），經警採集其尿液送驗後發覺
    呈嗎啡及甲基安非他命類陽性反應而查知上情；(二)另行起意
    ，基於施用第一級毒品海洛因及第二級毒品甲基安非他命之
    犯意，於97年4 月20日上午7 時許，在臺北市某公園之公廁
    內，以將海洛因及甲基安非他命混合摻水置於一般醫療用注
    射針筒內皮下注射之方法，同時施用海洛因及甲基安非他命
    1 次，旋於同日上午11時30分許，在臺北市○○路與錦州街
    口因涉嫌持偽造之信用卡詐欺取財而為警逮捕，警方經其同
    意後於同日下午6 時30分許採集其尿液檢體送驗後發覺呈嗎
    啡及甲基安非他命類陽性反應而查知上情；(三)復另行起意，
    基於施用第一級毒品海洛因及第二級毒品甲基安非他命之犯
    意，於97年4 月24日下午6 、7 時許，在臺北市○○路其女
    友之友人住處，以將海洛因及甲基安非他命混合摻水置於一
    般醫療用注射針筒內皮下注射之方法，同時施用海洛因及甲
    基安非他命1 次，旋於同日晚上8 時許，在臺北市○○○路
    與康定路口經警盤查發現其另案通緝之資料尚未撤銷而帶回
    康定派出所核對，警方經其同意後採集其尿液檢體送驗後發
    覺呈嗎啡及甲基安非他命類陽性反應而查知上情。
二、案經臺北市政府警察局中正第二分局、中山分局及萬華分局
    分別移送臺灣板橋地方法院檢察署檢察官偵查起訴。
    理  由
一、按「除被告所犯為死刑、無期徒刑、最輕本刑為三年以上有
    期徒刑之罪或高等法院管轄第一審案件者外，於前條第一項
    程序進行中，被告先就被訴事實為有罪之陳述時，審判長得
    告知被告簡式審判程序之旨，並聽取當事人、代理人、辯護
    人及輔佐人之意見後，裁定進行簡式審判程序。」刑事訴訟
    法第273 條之1 第1 項定有明文。本件被告所犯毒品危害防
    制條例第10條第1 項之施用第一級毒品罪及同條第2 項之施
    用第二級毒品罪，非屬最輕本刑為3 年以上有期徒刑之罪，
    且被告於本院97年10月22日準備程序進行中，已就被訴之事
    實為有罪之陳述，經審判長告知被告簡式審判程序之旨後，
    被告及公訴人均同意改依簡式審判程序審理，本院合議庭乃
    依上揭規定，裁定本件由受命法官獨任進行簡式審判程序，
    合先敘明。
二、上揭事實，業據被告甲○○於本院準備程序及審理時自白不
    諱，且被告先後3 次為警查獲後所採集之尿液檢體，經以氣
    相層析質譜儀法鑑定結果，各次均同時呈嗎啡及甲基安非他
    命陽性反應，依序有：(一)臺北市政府警察局偵辦毒品案件尿
    液檢體委驗單（尿液檢體編號：035055）、台灣尖端先進生
    技醫藥股份有限公司出具之濫用藥物檢驗報告（報告日期：
    2008/04/21）各1 紙（附於本院審卷），(二)臺北市政府警察
    局偵辦毒品案件尿液檢體委驗單（尿液檢體編號：033874）
    及台灣尖端先進生技醫藥股份有限公司濫用藥物檢驗報告（
    報告日期：2008/05/02）各1 紙（見97年度毒偵字第4582號
    偵卷第8 、10頁），(三)臺北市政府警察局偵辦毒品案件尿液
    檢體委驗單（尿液檢體編號：020813）及台灣尖端先進生技
    醫藥股份有限公司出具之濫用藥物檢驗報告（報告日期：
    2008/05/05）各1 紙（見97年度毒偵字第4615號偵卷第25、
    26頁）附卷可稽。綜上所述，被告之自白與事實相符，本案
    事證明確，被告犯行洵堪認定。
三、按海洛因係毒品危害防制條例第2 條第2 項第1 款規定之第
    一級毒品，甲基安非他命係同條例第2 條第2 項第2 款規定
    之第二級毒品；該條例第10條第1 項規定：「施用第一級毒
    品者，處六月以上五年以下有期徒刑」、第2 項規定：「施
    用第二級毒品者，處三年以下有期徒刑」，又同條例第23條
    第2 項復規定：「觀察、勒戒或強制戒治執行完畢釋放後，
    五年內再犯第十條之罪者，應依法追訴或裁定交付審理。」
    。故施用第一、二級毒品者，依前揭規定本應科以刑罰。惟
    基於刑事政策，對合於一定條件之施用者，則依同條例第20
    條、第23條之規定，施以觀察、勒戒及強制戒治之保安處分
    。又毒品危害防制條例於92年7 月9 日修正公布，自93年1
    月9 日施行，其中第20條、第23條將施用毒品之刑事處遇程
    序，區分為「初犯」及「五年內再犯」、「五年後再犯」。
    依其立法理由之說明：「初犯」，經觀察、勒戒或強制戒治
    後，應為不起訴處分或不付審理之裁定；經觀察、勒戒或強
    制戒治執行完畢釋放後，「五年內再犯」者，因其再犯率甚
    高，原實施之觀察、勒戒及強制戒治既已無法收其實效，爰
    依法追訴或裁定交付審理。至於經觀察、勒戒或強制戒治執
    行完畢釋放後，「五年後再犯」者，前所實施之觀察、勒戒
    或強制戒治已足以遮斷其施用毒品之毒癮，為期自新及協助
    其斷除毒癮，仍適用「初犯」規定，先經觀察、勒戒或強制
    戒治之程序。從而依修正後之規定，僅限於「初犯」及「五
    年後再犯」二種情形，始應先經觀察、勒戒或強制戒治程序
    。倘被告於5 年內已再犯，經依法追訴處罰，縱其第3 次（
    或第3 次以上）再度施用毒品之時間，在初犯經觀察、勒戒
    或強制戒治執行完畢釋放5 年以後，已不合於「五年後再犯
    」之規定，且因已於「五年內再犯」，顯見其再犯率甚高，
    原實施觀察、勒戒或強制戒治，已無法收其實效，即應依該
    條例第10條處罰。至於第3 次（或第3 次以上）施用毒品之
    時間，是否宜有期間限制？以多久為適宜？則分屬刑事政策
    、專門醫學之範圍，非審判機關所能決定，有待循立法途徑
    解決（參照最高法院97年度第5 次刑事庭會議決議）。本件
    被告有事實欄所載曾因施用毒品案件，先後經觀察勒戒、強
    制戒治執行完畢、法院判處罪刑確定之情形，有臺灣高等法
    院被告全國前案紀錄表在卷可考，被告前既曾因施用毒品案
    件，經觀察勒戒、強制戒治執行完畢釋放後之5 年內，再犯
    施用毒品罪，並經法院判刑確定，又犯本件施用第一、二級
    毒品罪，即非屬毒品危害防制條例第20條第3 項所規定之「
    五年後再犯」之情形，自應依毒品危害防制條例第23條第2
    項之規定追訴處罰之。核被告先後3 次施用海洛因及甲基安
    非他命之行為，各次均係犯毒品危害防制條例第10條第1 項
    之施用第一級毒品罪及同條例第10條第2 項之施用第二級毒
    品罪；被告各次施用前後持有海洛因、甲基安非他命之低度
    行為，分別為施用之高度行為所吸收，均不另論罪。被告各
    次犯行均係將海洛因及甲基安非他命混合摻水後同時施用，
    均係以一行為同時觸犯上開二罪名，為想像競合犯，各應從
    一重之施用第一級毒品罪處斷；公訴意旨雖認被告係分別施
    用海洛因及甲基安非他命，應分論併罰云云，惟被告堅詞陳
    稱其各次犯行均係同時施用海洛因及甲基安非他命等情在卷
    ，查無積極證據足資證明被告係以不同方法分別施用海洛因
    、甲基安非他命，依「罪證有疑，利歸被告」之法理，自應
    認定被告各次犯行均係同時施用海洛因及甲基安非他命。被
    告先後3 次於不同時間、不同地點施用毒品之行為，犯意各
    別，行為互殊，應分論併罰。又被告於本院準備程序已詳細
    陳明其各次施用海洛因及甲基安非他命之犯罪時間、地點及
    方法，俱如上述，起訴書略載為：「於97年4 月9 日為警採
    尿回溯26小時及96小時內某時，在臺北縣永和市○○路中正
    公園廁所施用海洛因及甲基安非他命」、「於97年4 月20日
    18時30分為警採尿回溯26小時及96小時內某時，在臺北縣永
    和市○○路中正公園廁所施用海洛因及甲基安非他命」及「
    於97年4 月21日18時許，在臺北縣永和市○○路中正公園廁
    所施用海洛因，於97年4 月24日20時30分為警採尿回溯96小
    時內某時，在臺北縣永和市○○路中正公園廁所施用甲基安
    非他命」云云，容有未當，應予更正。末查被告有事實欄所
    載曾受有期徒刑執行完畢之紀錄，有臺灣高等法院被告前案
    紀錄表1 份在卷可考，其於有期徒刑執行完畢後5 年以內故
    意再犯本件法定刑為有期徒刑之上揭3 罪，均為累犯，均應
    依法加重其刑。爰審酌被告之素行不良，迭次因施用毒品經
    觀察勒戒、強制戒治及法院判刑，仍不知戒除施用毒品之惡
    習，顯見其自制力薄弱，惟其施用毒品之犯行係戕害自身健
    康，對社會治安危害非鉅，暨其犯罪之動機、目的、同時混
    合使用海洛因及甲基安非他命兩種毒品所生危害較重，兼衡
    其犯後坦承犯行、態度尚稱良好等一切情狀，分別量處如主
    文所示之刑，並依法定其應執行之刑。
據上論斷，應依刑事訴訟法第273 條之1 第1 項、第299 條第1
項前段，毒品危害防制條例第10條第1 項、第2 項，刑法第11條
前段、第55條、第47條第1 項、第51條第5 款，判決如主文。
本案經檢察官張慶林到庭執行職務。
中    華    民    國    97    年    11    月    5     日
                  刑事第四庭  法  官   樊季康
以上正本證明與原本無異
如不服本判決應於送達後10日內向本院提出上訴狀
                              書記官   陳秀慧
中    華    民    國    97    年    11    月    10    日
附錄本案論罪科刑法條全文：
毒品危害防制條例第10條
施用第一級毒品者，處六月以上五年以下有期
施用第二級毒品者，處三年以下有期徒刑。


司法院資訊處製作；財團法人民間司法改革基金會備份。
